【裁判字號】    95,訴,1663
【裁判日期】    951026
【裁判案由】    毒品危害防制條例
【裁判全文】
臺灣彰化地方法院刑事判決              95年度訴字第1663號
公  訴  人  臺灣彰化地方法院檢察署檢察官
被      告  甲○○
                    （現另案在臺灣彰化看守所羈押中）
上列被告因違反毒品危害防制條例案件，經檢察官提起公訴（九
十五年度毒偵字第三四一二號），本院判決如下：
    主  文
甲○○施用第一級毒品，累犯，處有期徒刑捌月。
    犯罪事實
一、甲○○前曾有違反肅清煙毒條例、妨害兵役治罪條例等前科
    ，又於民國九十二年四月十七日、九十二年十一月十六日，
    因竊盜、毒品危害防制條例案件，分別經本院以九十二年度
    易字第三五號、九十二年度訴字第二三九號判決各判處有期
    徒刑九月、十月確定，後上開二確定判決再經本院以九十三
    年度聲字第二七五號裁定合併定其應執行之刑為有期徒刑一
    年五月確定，經送監執行後於九十四年六月八日因縮刑期滿
    執行完畢，並於翌日即九十四年六月九日出監。又前曾因施
    用毒品案件，經本院裁定送勒戒處所觀察、勒戒後，因評定
    認有繼續施用毒品之傾向，由本院以八十八年度毒聲字第四
    七四三號裁定令入戒治處所施以強制戒治一年，再由本院以
    八十九年度毒聲字第一一一五號裁定停止戒治，所餘戒治期
    間，付保護管束；又於八十九年七月十七日，因違反保護管
    束應遵守事項情節重大，而遭本院以八十九年度毒聲字第三
    三六三號裁定撤銷停止戒治，再度令入戒治處所施以強制戒
    治，迨於九十年五月六日強制戒治期滿，並由臺灣彰化地方
    法院檢察署檢察官於九十年六月五日，以九十年度戒毒偵字
    第七七一、七七二號為不起訴處分確定；後再因施用毒品案
    件，經本院於九十二年一月三十日，以九十二年度毒聲字第
    二九九號裁定令入戒治處所施以強制戒治一年（刑案部分另
    由本院以九十二年度訴字第二三九號判決處有期徒刑十月確
    定），並自九十二年八月二十六日起送臺灣雲林戒治所施以
    強制戒治後，嗣於九十三年一月九日因毒品危害防制條例新
    法修正而釋放出所。詎仍不知警惕，另基於施用第一級毒品
    海洛因之犯意，於九十五年七月十二日上午十時許，在其彰
    化縣員林鎮○○里○○路○段七十八號住處房間內，以將少
    許第一級毒品海洛因摻入香菸內再點火施用之方式，施用第
    一級毒品海洛因一次。嗣於九十五年七月十四日上午六時許
    ，因其另涉犯竊盜案件，經警當場查獲後，於警局訊問時在
    有偵查犯罪職權之機關或個人發覺其犯罪前，自動向彰化縣
    警察局員林分局警員楊榮隆自首其施用第一級毒品海洛因之
    犯行，並主動接受裁判。
二、案經彰化縣警察局員林分局報請臺灣彰化地方法院檢察署檢
    察官偵查起訴。
    理  由
一、上揭施用第一級毒品海洛因一次之犯罪事實，業據被告甲○
    ○於本院審理時坦承不諱，而被告於九十五年七月十四日為
    警所採集之尿液經送檢驗，其結果確呈現嗎啡陽性反應，有
    彰化縣警察局員林分局委檢驗尿液代號與真實姓名對照認證
    單一紙及詮昕科技股份有限公司濫用藥物尿液檢驗報告一紙
    附卷可稽。再參酌以海洛因係嗎啡經化學合成之半人工合成
    品，藥（毒）性倍於嗎啡。其經施打進入人體，藉人體解毒
    系統之代謝作用而分解成藥（毒）性較低之嗎啡，故於施打
    海洛因之煙毒犯尿液中，可檢出嗎啡煙毒反應，而一般吸食
    或施打煙毒品（或麻醉藥品），經人體代謝作用於八小時之
    內，即有百分之八十之量於尿中排出，二十四小時之後，續
    有約剩餘量之百分之九十再排出，七十二小時之後仍有微量
    排出，吸食或施打者個人體質不同，其排出時間亦會有所差
    異，尤其成癮者（抗藥性強）其於吸食後一百二十小時內所
    採之尿液，配合較具公信力之儀器（如氣相層析質譜儀），
    仍「可能」被檢測出，此有憲兵司令部八十年五月七日（八
    十）鑑驗字第一七四六號函影本一份附卷可參。從而，被告
    於本院審理時自白其於九十五年七月十四日採尿前之九十五
    年七月十二日上午十時許，施用第一級毒品海洛因一次之犯
    行，核與事實相符，足堪採信。另被告係因案執行完畢後始
    出監，故被告此次於出監後再為施用第一級毒品之犯行，應
    確係另行起意無訛。另按刑法第六十二條所謂「發覺」，固
    非以有偵查犯罪職權之機關或人員確知其人犯罪無誤為必要
    ，而於對其發生嫌疑時，即得謂為已發覺；但此項對犯人之
    嫌疑，仍須有確切之根據得為合理之可疑者，始足當之，若
    單純主觀上之懷疑，要不得謂已發生嫌疑（最高法院七十二
    年台上字第六四一號判例意旨參照）。本件有關被告涉犯施
    用毒品海洛因之犯行，係因其另涉犯竊盜案件，經警當場查
    獲後，於警局訊問時在有偵查犯罪職權之機關或個人發覺其
    犯罪前，自動向彰化縣警察局員林分局警員楊榮隆自首其施
    用第一級毒品海洛因之犯行，此有彰化縣警察局員林分局員
    林派出所九十五年七月十四日第一次調查筆錄一份附卷可憑
    ，足認被告確係在警員未發現有確切之根據得為合理之懷疑
    前，即主動供述其施用第一級毒品海洛因，自係屬符合自首
    之要件無誤。又被告前曾因施用毒品案件，經本院裁定送勒
    戒處所觀察、勒戒後，因評定認有繼續施用毒品之傾向，由
    本院以八十八年度毒聲字第四七四三號裁定令入戒治處所施
    以強制戒治一年，再由本院以八十九年度毒聲字第一一一五
    號裁定停止戒治，所餘戒治期間，付保護管束；又於八十九
    年七月十七日，因違反保護管束應遵守事項情節重大，而遭
    本院以八十九年度毒聲字第三三六三號裁定撤銷停止戒治，
    再度令入戒治處所施以強制戒治，迨於九十年五月六日強制
    戒治期滿，並由臺灣彰化地方法院檢察署檢察官於九十年六
    月五日，以九十年度戒毒偵字第七七一、七七二號為不起訴
    處分確定；後再因施用毒品案件，經本院於九十二年一月三
    十日，以九十二年度毒聲字第二九九號裁定令入戒治處所施
    以強制戒治一年（刑案部分另由本院以九十二年度訴字第二
    三九號判決處有期徒刑十月確定），並自九十二年八月二十
    六日起送臺灣雲林戒治所施以強制戒治後，嗣於九十三年一
    月九日因毒品危害防制條例新法修正而釋放出所，故被告於
    五年內再為施用第一級毒品之犯行，本件事證明確，被告施
    用第一級毒品海洛因之犯行洵堪認定。
二、按海洛因係毒品危害防制條例所定之第一級毒品，不得非法
    施用。是被告甲○○施用第一級毒品海洛因之行為，核係犯
    毒品危害防制條例第十條第一項之施用第一級毒品罪。查被
    告為供施用第一級毒品而持有該級毒品之低度行為，應為施
    用之高度行為所吸收，不另論罪。又查被告前曾於九十二年
    四月十七日、九十二年十一月十六日，因竊盜、毒品危害防
    制條例案件，分別經本院以九十二年度易字第三五號、九十
    二年度訴字第二三九號判決各判處有期徒刑九月、十月確定
    ，後上開二確定判決再經本院以九十三年度聲字第二七五號
    裁定合併定其應執行之刑為有期徒刑一年五月確定，經送監
    執行後於九十四年六月八日因縮刑期滿執行完畢，並於翌日
    即九十四年六月九日出監，有臺灣高等法院被告前案紀錄表
    、在監在押全國紀錄表及臺灣彰化地方法院檢察署刑案資料
    查註紀錄表各一份在卷可稽，其於受有期徒刑執行完畢後，
    五年以內故意再犯本件有期徒刑以上之罪，為累犯，應依刑
    法第四十七條第一項之規定加重其刑。末查被告施用第一級
    毒品海洛因之犯行，於警方尚未發覺前，即主動向彰化縣警
    察局員林分局警員楊榮隆自首其施用第一級毒品海洛因之犯
    行，被告對於未發覺之罪自首而接受裁判，並依自首之規定
    減輕其刑，上開刑有加重及減輕者，則依法先加後減之。爰
    審酌被告曾因施用毒品經送觀察、勒戒及強制戒治，而仍未
    知警惕又再犯本案之罪，足見其雖經觀察、勒戒及強制戒治
    等治療程序，仍未徹底袪除施用毒品遠離毒害，顯未能善體
    國家設置觀察、勒戒機構，協助毒品施用者戒除毒害之良法
    美意，惟念及施用毒品本質上係戕害自身健康之行為，尚未
    嚴重破壞社會秩序或侵害他人權益，及其施用第一級毒品海
    洛因之次數僅一次，犯罪之動機、目的、所生危害及犯罪後
    坦承犯行態度尚屬良好等一切情狀，量處如主文所示之刑，
    以示懲儆。
三、公訴意旨另謂以：被告甲○○基於施用第一級毒品海洛因之
    包括一罪犯意，自九十五年四月中旬某日起至九十五年七月
    十二日上午十時許前之某日、時止，在其彰化縣員林鎮○○
    里○○路○段七十八號住處內，接連施用第一級毒品海洛因
    多次，因認被告此部分另集合犯有毒品危害防制條例第十條
    第一項之施用第一級毒品罪嫌。按犯罪事實應依證據認定之
    ，無證據不得認定犯罪事實；又不能證明被告犯罪者，應諭
    知無罪之判決，刑事訴訟法第一百五十四條第二項、第三百
    零一條第一項分別定有明文。次按事實之認定，應憑證據，
    所謂證據，須適於為被告犯罪事實之證明者，始得採為斷罪
    資料，如未能發現相當證據，或證據不足以證明，自不能以
    推測或擬制之方法以為裁判基礎；又認定不利於被告之事實
    ，須依積極證據，苟積極證據不足為不利於被告事實之認定
    時，即應為有利於被告之認定，更不必有何有利之證據，最
    高法院五十三年臺上字第二七五０號、三十年上字第八一六
    號、四十年臺上字第八六號分別著有判例可資參照。又按被
    告之自白，不得作為有罪判決之唯一證據，仍應調查其他必
    要之證據，以察其是否與事實相符，此刑事訴訟法第一百五
    十六條第二項亦定有明文。公訴人認被告此部分另集合犯有
    毒品危害防制條例第十條第一項之施用第一級毒品之罪嫌，
    無非係以被告於警訊時之唯一自白為其論據。雖經本院於審
    理時詢之被告仍自白有自九十五年四月中旬某日起至九十五
    年七月十二日上午十時許前之某日、時止，多次施用第一級
    毒品海洛因之犯行。惟查：我國於九十四年二月二日修正公
    布之刑法，已自九十五年七月一日起生效施行，修正後我國
    刑法已廢除連續犯之規定，連續數行為而犯同一之罪名，均
    在新法施行前者，新法施行後，應依新法第二條第一項之規
    定，適用最有利於行為人之法律；部分之數行為，發生在新
    法施行前者，新法施行後，該部分適用最有利於行為人之法
    律，若其中部分之一行為或數行為，發生在新法施行後者，
    該部分不能論以連續犯（最高法院九十五年第八次刑事庭會
    議決議意旨參照）；又按海洛因屬中樞神經抑制劑，使用者
    固會對其產生生理及心理之依賴性，惟施用者是否因而對海
    洛因習慣成癮，仍應視施用者之施用劑量、施用頻率、時間
    長短及個人耐藥性等因素而定。本件被告雖有於九十五年七
    月十四日上午六時許，因其另涉犯竊盜案件，經警當場查獲
    後，主動接受採尿，而其結果確呈現嗎啡陽性反應之情形，
    然其是否業已施用毒品「成癮」或有施用毒品之「習慣」，
    於本案卷內並無相關之證據資料足以佐證，是尚難認被告上
    開經本案判決有罪之於九十五年七月十二日上午十時許施用
    第一級毒品海洛因一次之犯行，與被告所唯一自白之伊另有
    自九十五年四月中旬某日起至九十五年七月十二日上午十時
    許前之某日、時止，多次施用第一級毒品海洛因之犯行間，
    有何包括一罪之集合犯之實質上一罪關係；且本案被告就前
    揭其有自九十五年四月中旬某日起至九十五年七月十二日上
    午十時許前之某日、時止，施用第一級毒品海洛因之供述，
    除被告之唯一自白外（即其向警員主動自首時，亦未查扣任
    何供施用海洛因之工具或毒品），並查無任何其他積極、明
    確之證據足以佐證證明被告此部分唯一之自白係與事實相符
    ，從而依前開刑事訴訟法所定之證據法則，是尚難逕單以被
    告之唯一自白，即認定被告確有自九十五年四月中旬某日起
    至九十五年七月十二日上午十時許前之某日、時止，多次施
    用第一級毒品海洛因之犯行。此外，復查無其他積極之證據
    足認被告有何此部分之犯行，惟公訴人認此部分與前開被告
    經判決有罪之施用第一級毒品海洛因一次之犯行間，具有包
    括一罪之集合犯關係，爰不另為無罪之諭知。
據上論斷，應依刑事訴訟法第二百九十九條第一項前段，毒品危
害防制條例第十條第一項，刑法第十一條前段、第四十七條第一
項、第六十二條前段，判決如主文。
本案經檢察官洪英丰到庭執行職務。
中    華    民    國  九十五  年    十    月  二十六  日
                  刑事第二庭  審判長法  官  許旭聖
                                    法  官  郭麗萍
                                    法  官  胡宜如
以上正本證明與原本無異。
如不服本判決，應於判決送達後十日內，向本院提出上訴狀（須
附繕本），上訴於臺灣高等法院臺中分院。
中    華    民    國  九十五  年    十    月  二十六  日
                                書記官  黃幼華
附錄論罪科刑法條
毒品危害防制條例第十條第一項：
施用第一級毒品者，處六月以上五年以下有期徒刑。


司法院資訊處製作；財團法人民間司法改革基金會備份。
